【裁判字號】    97,交抗,811
【裁判日期】    971208
【裁判案由】    聲明異議
【裁判全文】
臺灣高等法院高雄分院刑事裁定         97年度交抗字第811號
抗告人即
異議人（
受處分人）  甲○○
上列抗告人因違反道路交通管理處罰條例聲明異議案件，不服臺
灣屏東地方法院中華民國97年10月31日裁定（97年度交聲字第13
9 號），提起抗告，本院裁定如下：
    主  文
抗告駁回。
    理  由
一、交通部公路總局臺中區監理所民國97年4 月22日所為之屏監
    違字第裁60-ZHB076889號裁決意旨略以：甲○○於民國97年
    1 月25日15時5 分許，駕駛車牌號碼9J-7271 號自用小客貨
    車，行經國道三號北上307.5 公里處，經警測得行車速度為
    時速124 公里，較最高速限時速110 公里，超過14公里，依
    道路交通管理處罰條例第33條第1 項第1 款之規定，裁處罰
    鍰新臺幣（下同）3,000 元，並依同條例第63條第1 項第1
    款規定，記違規點數1 點。
二、異議及抗告意旨略以：本件測速採證相片並未檢附該測速照
    相儀器之合格證書之型號、器號及檢定合格單號碼，該相片
    不知從何而來，況該相片右上角3 組號碼並不相同，可見採
    認相片確實有錯誤，另舉發員警竟擅自在高速公路外之一般
    道路田間偷拍，且當時下大雨，雷射測速器照相會有誤差，
    況依物理現象，聲波、雷達、雷射在空氣與水中之速度各異
    ，並會產生折射及衍射，是故雨中測速不準。
三、原審裁定意旨略以: (一)按汽車行駛於高速公路，行車速度超
    過規定之最高速限或低於規定之最低速限，處汽車駕駛人3,
    000 元以上6,000 元以下罰鍰，並記違規點數1 點，道路交
    通管理處罰條例第33條第1 項第1 款、第63條第1 項第1 款
    分別定有明文。(二)受處分人之9J-7271 號自用小客貨車，於
    97年1 月25日15時5 分許，行經國道三號北上307.5 公里處
    ，經警測得行車速度為時速124 公里，較最高速限時速110
    公里，超過14公里，有內政部警政署國道公路警察局公警局
    交字第ZHB076889 號舉發違反道路交通管理事件通知單1 份
    及採證相片1 張在卷可稽。(三)本件警方所架設之測速照相儀
    器係架設於高速公路右側路肩護欄處，該處係位於國道道路
    路權範圍之內，並未設於國道以外之私人田地等情，業據證
    人即舉發員警林裕崇證述明確（見原審卷第48頁），並有內
    政部警政署公路警察局第八警察隊97年7 月8 日公警交八字
    第097081359 號函在卷可稽（見原審卷第20頁）；再者，本
    件測速照相儀器之組成包括雷達主機、照相機、電池箱及三
    腳架等，該儀器可以安裝於三角架或裝設路邊固定桿上等情
    ，有該儀器之使用手冊及維修技術手冊在卷可稽（見原審卷
    第29-42 頁），證人林裕崇亦證稱該儀器為移動式，可隨身
    攜帶等語（見原審卷第48頁），可見該儀器體積甚小，至為
    隱密，放置於路邊護欄處已足達到取締之功能，實無必要捨
    近求遠另設他處之理，況高速公路為高架道路，道路旁之私
    人田地必然低於路面，苟測速照相設備設於私人田地，不僅
    侵犯私人所有權，亦難拍攝位置較高之高速公路之違規車輛
    ，衡情，舉發機關自不可能亦無必要將測速照相儀器設備設
    於私人田地，異議人所指舉發機關係於私人田地進行測速照
    相云云，殊非可採。(四)依警方所拍攝之違規相片所示，異議
    人車輛雨刷啟動中，可見當時確有下雨情形，惟由違規相片
    所示，該畫面清晰，違規地點路面乾燥，並無下大雨之跡象
    ，有該相片可稽（見原審卷第8 頁），又據證人警員林裕崇
    證稱：「如果下大雨，儀器會濕，就會收起來，如果下小雨
    ，但儀器可防水，不會影響雷達準確性，24小時皆可使用，
    天候不會影響，如果下大雨捲起水花會影響車牌解析度，才
    會停止」等語（見原審卷第49頁），證人林裕崇從事此類取
    締勤務多年，對該儀器特性、操作方式至為熟悉，上開證詞
    核與事實相符，況且警方執勤時如遇下雨為避免爭議，即會
    停止執行測速勤務工作等情，亦有上開內政部警政署公路警
    察局第八警察隊函文在卷可稽（見原審卷第20頁），足證當
    日雖有下小雨，但對該測速照相儀器之準確性無礙，亦不影
    響對車牌之解析度，卷附相片中之車牌解析度至為清楚，無
    可爭議，警方當時以該儀器執行取締違規勤務，屬合法且正
    當，所拍攝之違規相片正確性無誤，是異議人所辯當日因下
    雨故測速照相有誤差云云，亦無可取。(五)就採證相片右上角
    數字所表示之意義，及採證之地點等事項經原審法院向舉發
    機關函查結果，據函復稱：(1)採證照片右上角「E00+ 124＝
    124 」代表時速為124 公里、「000000000000」代表97年1
    月25日15時5 分14秒、「EOGAB 0000000 」（「MOGA000000
    0A，B 」之誤載）代表該儀器檢驗證號等情，此有內政部警
    政署公路警察局第八警察隊上開函文在卷可稽（見原審卷第
    20頁）。異議人以該3 組號碼相同而質疑該相片之出處，徵
    諸相片顯示車牌號碼清晰無誤，顯有誤解。據上開函文之說
    明，足見異議人於97年1 月25日15時5 分14秒以時速為124
    公里速度超速行駛無誤。舉發機關已提出雷達測速儀器檢定
    合格證書，該證書有效期間為96年9 月5 日至97年9 月30日
    ，有經濟部標準檢驗局合格證書為憑（見原審卷第6 頁）。
    雖採證相片右上角第3 組號碼為「EOGAB0000000」雖與合格
    證書中檢驗證號欄中「MOGA0000000A，B 」不符，惟據證人
    林裕崇證稱：「當初並無要求須輸入如證書之號碼，且該機
    器僅有12碼與證書13碼之碼數不同，亦不可能輸入此號碼，
    我不知道為何合格證書不採12碼，那是送檢機關製作的」等
    語（見原審卷第49頁）；又舉發單位（即白河分隊）僅有該
    部測速照相儀器可供使用，該儀器每年均有送檢，且有符合
    規定等情，亦據證人林裕崇證述明確，並有其提出之95年度
    、96年度之檢定合格證書2 份為憑（見原審卷第52-53 頁）
    ，證人林裕崇實際操作使用該儀器多年，對於是否有送檢等
    相關事項當知之甚詳，參以其已提出95年度、96年度之檢定
    合格證書為憑，且其單位僅有該部測速照相儀器，堪以認定
    該儀器確經合格檢驗並領有合格證書無誤。至內政部警政署
    國道公路警察局第八警察隊雖復稱：測速照相儀器檢驗證號
    「EOGAB0000000」係某張姓員警誤鍵入錯誤之數字，致本案
    證人林裕崇未及時發現，故檢驗證號「EOGAB0000000」為「
    MOGA0000000A，B 」之誤載云云，該函文姑不論與上開證人
    所述是否相符，或係對內容認知有誤所致，然該函文亦明確
    表示：本件違規案確係由中央標準局檢驗合格證號「MOGA00
    00000A，B 」之雷達測速儀器所測，此有內政部警政署國道
    公路警察局第八警察隊97年9 月11日公警八交字第09708717
    99號函及雷達測速儀器操作手冊各1 份在卷可稽（見原審卷
    第27至42頁），此為舉發機關本於公務之函復行為，自無必
    要捏造事實，而此部分復與證人林裕崇所述其係以該儀器進
    行取締，該儀器確有經合格檢驗等情，互相一致，是該函文
    所示：本件違規案確係由檢驗合格證號「MOGA0000000A，B
    」之雷達測速儀器所測，當可認定為真，綜上，本件測速照
    相儀器確有經主管機關檢驗合格，足以確保取締之準確度，
    異議人所謂「該測速器材無合格證書，其準確性有疑義」云
    云，自無可取。
四、原審以異議人違規事實明確，原處分機關依道路交通管理處
    罰條例第33條第1 項第1 款、第63條第1 項第1 款之規定，
    裁處異議人罰鍰3,000 元，並記違規點數1 點，並無違誤。
    異議人之異議為無理由，依道路交通案件處理辦法第26條，
    駁回異議之聲明。認事用法尚無不合，抗告人抗告意旨並不
    否認違規，仍執陳詞空言指摘原裁定不當，並無可取，為無
    理由，應予駁回。
五、據上論結，應依道路交通案件處理辦法第26條，刑事訴訟法
    第412 條，裁定如主文。
中    華    民    國    97    年    12    月    8     日
                  刑事第二庭  審判長法  官  林正雄
                                    法  官  黃壽燕
                                    法  官  陳啟造
以上正本證明與原本無異。
不得再抗告。
中    華    民    國    97    年    12    月    8     日
                                    書記官  彭筱瑗


司法院資訊處製作；財團法人民間司法改革基金會備份。
